臺灣基隆地方法院民事判決　　　　　　　100年度訴字第195號
原　　　告　有限責任基隆第一信用合作社
法定代理人　黃澤青
訴訟代理人　褚宏晉
被　　　告　仲偉俊
　　　　　　張劉麗珠
前二人共同
訴訟代理人　羅瑞洋律師
複代理人　　劉文成
上列當事人間分配表異議之訴事件，本院於民國100年9月27日言
詞辯論終結，判決如下：
    主  文
原告之訴駁回。
訴訟費用新臺幣肆萬玖仟柒佰零捌元由原告負擔。
    事實及理由
壹、程序部分
    按債權人或債務人對於分配表所載各債權人之債權或分配金
    額有不同意者，應於分配期日1日前，向執行法院提出書狀
    ，聲明異議；如異議未終結者，為異議之債權人或債務人，
    得向執行法院對為反對陳述之之債權人或債務人提起分配表
    異議之訴；聲明異議人未於分配期日起10日內向執行法院為
    前2項起訴之證明者，視為撤回其異議之聲明；前項期間，
    於第40條之1有反對陳述之情形，自聲明異議人受通知之日
    起算，強制執行法第39條第1項、第41條第1項前段、第3項
    前段、第4項分別定有明文。經查本院99年度司執字第8488
    號強制執行事件（下稱系爭強制執行事件），就坐落於基隆
    市安樂區○○○段內寮小段527地號及527-29地號、所有權
    人為訴外人張筱娟之土地（下稱系爭土地）其中527地號於
    民國100年1月12日由承受人張劉麗珠承受，拍賣所得價金新
    臺幣（下同）5,553,000元、其中527-29地號於100年1月24
    日由共有人優先承買，拍賣所得價金2,660,000元，共計為
    8,213,000元，製作分配表（下稱系爭分配表）訂於100年5
    20日實行分配，惟原告對於被告之債權得受分配之金額有爭
    執，並於100年5月12日受本院通知後對系爭分配表聲明異議
    ，被告對原告之異議為反對陳述，原告乃於收到本院通知起
    10日內之100年5月30日提起本件分配表異議之訴，並於同日
    向本院執行法院為起訴之證明，已遵守強制執行法第41條第
    3項所定之期間，其提起本訴自屬合法，合先敘明。
貳、實體部分
一、原告主張：
（一）按民法第205條明文規定：「約定利率，超過週年百分之
      二十者，債權人對於超過部分之利息，無請求權。」最高
      法院79年台上字第1612號判例要旨亦表明：「民法第二百
      五十二條規定：『約定之違約金額過高者，法院得減至相
      當之數額。』故約定之違約金苟有過高情事，法院即得依
      此規定核減至相當之數額，並無應待至債權人請求給付後
      始得核減之限制。此項核減，法院得以職權為之，亦得由
      債務人訴請法院核減。」則債務人的應負擔總利息如突破
      20％，應已構成民法205條之脫法行為而有違反206條之禁
      止規定：「債權人除前條限定之利息外，不得以折扣或其
      他方法，巧取利益。」應屬無效。再者，違約金約定如屬
      於損害賠償超過總額的預定，也違反誠信原則而顯失公平
      。故一般社會認知，若將違約金視為利息的一部分，則兩
      者相加就不可以超過20％的限制。
（二）查被告仲偉俊所陳報之債權本金7,100,000元整，利息2,2
      21,813元，違約金188,150,000元整。另被告張劉麗珠借
      款18,000,000元整，利息15,230,465元，違約金406,080,
      000元整。不論被告等所陳報之本金是否真實，被告等所
      陳報之違約金與利息合計，除違反前述20％之強制規定外
      ，顯違反一般經驗法則。
（三）另按民法242條規定：「債務人怠於行使其權利時，債權
      人因保全債權，得以自己之名義，行使其權利。但專屬於
      債務人本身者，不在此限。」最高法院69年台抗字第240
      號判例亦表示：「債務人怠於行使其權利時，債權人因保
      全債權，得以自己名義行使其權利，為民法第二百四十二
      條前段所明定。此項代位權行使之範圍，就同法第二百四
      十三條但書規定旨趣推之，並不以保存行為為限，凡以權
      利之保存或實行為目的之一切審判上或審判外之行為，諸
      如假扣押、假處分、聲請強制執行、實行擔保權、催告、
      提起訴訟等，債權人皆得代位行使。」。
（四）查原告為訴外人張筱娟之債權人即本案債權人，利益與本
      案分配款有所牽連，故依強制執行法第39條、第41條及民
      法74條、242條及252條等規定提起本件訴訟。
（五）並聲明：系爭分配表，其表1受償次序編號6債權人為被告
      仲偉俊，分配違約金金額原為188,150,000元及受償次序
      編號7債權人為被告張劉麗珠，分配違約金金額原為406,0
      80,000元，應將上開違約金部分剔除。
二、對被告抗辯之陳述：
（一）民法第72條法律行為，有背於公共秩序或善良風俗者，無
      效，本案懲罰性違約金是否解釋為民法第250條之督促性
      質違約金，文義上顯有重大疑義，本案應檢視這兩筆大額
      違約金約定是否有其契約上之正當理由及需求，同時衡量
      契約被告等2人與張筱娟之利益關係與損害情事。金錢債
      務契約違反，如本案消費借貸之延遲，並無特別情事需特
      別督促強制債務人張筱娟履行其債務，蓋因金錢債務本身
      並無特殊性，延遲給付並不使債權人即被告2人受有高於
      利息之特別損失，例如公共利益之損害，或遠赴外國訂貨
      之困難等，故本案無從以違約金督促債務人履行其債務，
      換言之，該本案違約金約款之約定，核與懲罰性違約金之
      督促程序目的不符，是以若有此懲罰性違約金之約定應為
      無效之契約約定，違反誠信及顯失公平而無效。是故被告
      等與債務人違約金之約定係屬違法行為，本案應將違約金
      全數剔除。
（二）原告所提分配表異議之訴，得主張分配表應予變更之一切
      理由，但被告仲偉俊、張劉麗珠對債務人張筱娟之債權，
      如係依據確定判決或其他有既判力之執行名義即支付命令
      加以參加分配者，原告可否以既判力基準時以前存在之實
      體事由，對被告債權之存否或數額加以爭執？依前最高行
      政法院院長張登科所著之強制執行法90年9月修訂版523頁
      即採肯定說，足以說明債務人與特定債權人間之判決既判
      力或反射效力，得擴張至分配表異議之訴之原告。
三、被告2人則以：
（一）按「債權人基於民法第242條規定，行使債務人之權利時
      ，第三人之對於債權人與對於債務人同，故第三人得以對
      於債務人之一切抗辯，對抗債權人。」（最高法院著有40
      年台上字第304號判例可稽）。查原告乃依民法第242條規
      定以自己名義代位債務人行使其權利。從而第三人之被告
      自得以對於債務人之一切抗辯，對抗債權人之原告。
 （1）次按，確定之支付命令與確定判決有同一之效力，凡確定
      判決所能生之既判力及執行力，支付命令皆得有之，當事
      人不得就該法律關係更行起訴。而確定判決所生之既判力
      ，除當事人就確定終局判決經裁判之訴訟標的法律關係，
      不得更行起訴或為相反之主張外，法院亦不得為與確定判
      決意旨相反之裁判。否則將使同一紛爭再燃，即無以維持
      法之安定，及保障當事人權利、維護私法秩序，無法達成
      裁判之強制性、終局性解決紛爭之目的。（最高法院69年
      台上字第202號、71年台上字第1742號、93年台上字第143
      2號判決意旨參照）。
    查本件業經臺灣臺北地方法院核發99年度司促字第6642號
      支付命令並確定在案，命債務人張筱娟等人應向被告仲偉
      俊連帶給付710萬元及自96年8月1日起至98年7月31日止，
      按年息12％計算之利息，暨按每日每萬元以500元計算之
      違約金，並連帶賠償督促程序費用500元。
    次查本件亦經臺灣臺北地方法院92年度訴字第3757號民事
      確定判決認定被告張劉麗珠對於債務人張筱娟2,500萬元
      抵押債權確實存在，案經訴外人簡昆明聲請同院以91年度
      執戊字第27985號執行事件拍賣債務人張筱娟所有房地，
      經被告張劉麗珠實行抵押權參與分配，利息算至92年5月
      21日，受償10,360,108元，不足分配額為18,876,193元。
      案並經臺灣臺北地方法院核發99年度司促字第6311號支付
      命令，命債務人張筱娟等人應向被告張劉麗珠連帶給付1,
      800萬元及自92年5月22日起至99年1月1日，按年息12％計
      算之利息，暨自99年1月2日起至清償日止，按年息5％計
      算之利息，暨按日每萬元600元計算之違約金，並連帶賠
      償督促程序費用500元，確定在案。
 （2）從而，被告對於債務人之系爭本金、利息及違約金債權暨
      已取得前述確定之支付命令，依法自與確定判決有同一之
      效力，債務人業已不得就該法律關係更行起訴或為相反之
      主張。原告既依民法第242條規定，以自己之名義代位債
      務人主張系爭違約金之約定過高云云，縱令原告得代位行
      使債務人之權利，依上說明，第三人之被告自得以債務人
      業已不得就該法律關係更行起訴或為相反之主張之抗辯事
      由，據以對抗債權人之原告。是故，張登科所著之強制執
      行法第523頁等論述僅是學說見解，與前述判例意旨不符
      。
（二）查民法第242條固然規定：「債務人怠於行使其權利時，
      債權人因保全債權，得以自己之名義，行使其權利。但專
      屬於債務人本身者，不在此限。」，原告並據以自己之名
      義代位債務人主張系爭違約金之約定過高云云。
 （1）惟，按約定之違約金是否過高，乃為事實問題，應由債務
      人就此利己事實主張及證明，足徵法院並非不必俟債務人
      之抗辯即可予以核減。（最高院70年台上字第4655號、90
      年台上字第686號裁判意旨參照）。
 （2）從而，系爭違約金是否過高，既為事實問題，並非權利問
      題，原應由債務人就此利己事實主張及證明，惟查債務人
      張筱娟並無認系爭違約金之約定過高，原告又非債務人，
      原告自不得以自己之名義代位債務人提起本件分配表異議
      之訴。
（三）按當事人得約定債務人不履行債務時，應支付違約金，民
      法第250條第1項定有明文，足見違約金契約係在確保債務
      之履行，如債務履行，債務人即可免給付義務。而利息係
      使用原本之代價而為原本債權之收益，依原本數額及債權
      人不能使用原本之期間，按一定比率計算之金錢或其他替
      代物，是利息係基於原本所生之收益，於每經過一定期間
      ，債權人即得按期具體請求債務人履行給付利息之債務，
      與債務人履行債務與否無涉，由此可知違約金與利息無論
      在性質及目的均不相同，而現行民法對於過高之違約金及
      超過之約定利率之效力規定亦不相同，足見違約金與利息
      之性質不同。（最高法院85年度台上字第1638號、87年度
      上字第2830號裁判意旨參照）。
 （1）從而，違約金與利息之性質及目的均不相同，按被告自得
      於債務人使用報告所有原本之約定期間內，按期具體請求
      債務人履行給付利息之債務，與債務人履行債務與否無涉
      。於債務人逾期不履行返還原本之債務時，被告與債務人
      自得約定債務人應支付違約金，惟債務人如按時履行債務
      時，債務人即可免給付違約金之義務。
 （2）經查，原告主張被告與債務人約定系爭違約金應已構成民
      法第205條之脫法行為而有違反第206條之禁止規定云云，
      無非是混淆違約金與利息之性質及目的。
（四）次按「當事人得約定債務人於債務不履行時，應支付違約
      金。」、「違約金，除當事人另有訂定外，視為因不履行
      而生損害之賠償總額。」民法第250條第1、2項定有明文
      。又按，違約金，有屬於懲罰之性質者，有屬於損害賠償
      約定之性質者。（最高法院62台上字第1394號判例參照）
      。從而，當事人如另有約定債務人於債務不履行時，應支
      付懲罰性之違約金時，即不屬於原告所主張之賠償總額預
      定性之違約金。
 （1）查系爭強制執行事件之債務人張筱娟等人前向被告仲偉俊
      陸續借款計710萬元，嗣經雙方於96年7月31日結算並簽訂
      借款契約書，約定利息按月息一分（即年息12％）計算，
      債務人應於98年8月1日前還清前述借款，債務人並保證按
      時清償，不得拖欠，如有逾期，並加付每逾1日按每萬元
      500元計算之懲罰性違約金在案，惟屆期債務人並無還款
      ，案經被告仲偉俊向臺灣臺北地方法院聲請核發99年度司
      促字第6642號支付命令及確定證明書在案。
 （2）次查，系爭強制執行事件之債務人張筱娟前於79年10月間
      為購買不動產，因而向被告張劉麗珠借款2,500萬元，約
      定於89年10月清償，惟屆期債務人張筱娟無力償還，嗣於
      90年10月3日基於被告張劉麗珠家人之要求，債務人張筱
      捐原提供前述房地為被告張劉麗珠設定2,500萬元之最高
      限額抵押權。嗣因債務人張筱娟擔任連帶保證人而積欠訴
      外人簡昆明保證債務，因而經訴外人簡昆明取得執行名義
      後向臺灣臺北地方法院聲請強制執行，以91年度執戊字第
      27985號執行事件拍賣債務人張筱娟所有前述房地，經被
      告張劉麗珠實行抵押權參與分配，利息計算至92年5月21
      日，受償10,360,108元，不足分配額為18,876,193元。
    於拍定後經該院製作分配表，訴外人簡昆明於收到分配表
      後，主張前述2,500萬元抵押債權不存在，爰向臺灣臺北
      地方法院提起分配表異議之訴，案經該院認定前述2,500
      萬元抵押債權確實存在，因而以92年度訴字第3757號民事
      判決駁回訴外人簡昆明所提分配表異議之訴並確定在案。
    嗣經雙方於94年10月1日簽訂結算暨還款契約書，除經債
      務人張筱娟清償876,193元外，經雙方結算債務人張筱娟
      尚欠被告張劉麗珠1,800萬元及自92年5月22日起，按月息
      一分（即年息12％）計算之利息，並約定債務人應自95年
      1月1日起每年至少返還被告張劉麗珠250萬元，共分8期清
      償，上開每期清償金額債務人應按時給付不得拖欠，如有
      兩期未付，其餘各期視為全部到期，並加付每逾一日按每
      萬元600元計算之懲罰性違約金在案，惟屆期債務人並無
      還款，案經被告張劉麗珠向臺灣臺北地方法院聲請核發99
      年度司促字第6311號支付命令及其確定證明書在案。
 （3）從而，可證系爭違約金之約定乃屬於懲罰性之違約金，並
      非原告所主張之賠償總額預定性之違約金。按諸一般民間
      借貸，債權人為確保債務之履行並督促債務人按時還款，
      均會有按每逾一日按每萬元數佰元不等計算之懲罰性違約
      金之約定，如債務人按時履行清償之義務，債務人即可免
      給付懲罰性違約金之義務且一般金融機構亦均會有違約金
      之約定，從而被告與債務人約定系爭違約金，亦無違反常
      情。
（五）再按約定之違約金額過高者，法院得減至相當之數額，固
      為民法第252條所明定。
 （1）惟查系爭違約金之約定是否過高，乃為事實問題，應由債
      務人就系爭違約金之約定過高之事實負舉證之責，況本件
      債務人並無認為系爭違約金之約定過高，本件原告並非債
      務人，原告自不得以自己之名義代位債務人提起本件分配
      表異議之訴，已如前述。
 （2）縱令，原告得代位債務人主張系爭違約金之約定過高之事
      實，惟查原告就此亦無提出證據，以實其說。且衡諸目前
      社會經濟狀況及債務人若能如期履行債務時，被告可資享
      受之資金周轉利益等一切客觀事實，亦難認有何過高之情
      形。
 （3）且查原告主張之系爭違約金乃因債務人未能按時還款及執
      行程序拖延時日，計算結果而來。從而，原告主張系爭違
      約金之約定過高應予酌減，尚不足採。
（六）又按民法第74條第1項固然規定「法律行為，係乘他人之
      急迫、輕率或無經驗，使其為財產上之給付或為給付之約
      定，依當時情形顯失公平者，法院得因利害關係人之聲請
      ，撤銷其法律行為或減輕其給付。」。
 （1）惟民法第74條第2項亦規定「前項聲請，應於法律行為後
      一年內為之。」。
 （2）從而，不論是否並無原告主張民法第74條第1項規定之暴
      利行為，為自系爭約定之日迄今已逾法定1年之除斥期間
      ，自無民法第74條第1項規定之適用，從而原告依民法第
      74 條規定提起本件分配表異議之訴，亦顯無理由。
（七）據債務人張筱娟並無向原告借款，債務人張筱捐僅因擔任
      連帶保證人而欠原告債務，且本件原告早於90年12月27日
      以90年度民執全字第986號向臺灣基隆地方法院聲請查封
      債務人所有系爭土地，於91年12月24日對債務人提起訴訟
      ，並於92年間即已取得執行名義，此時即可對債務人提起
      強制執行，惟查原告為圖年息9.75％計算之利息，竟故意
      拖延不執行，任令按年息9.75％不斷擴張，此可由原告所
      提分配表第2頁載所載原告查報之利息自91年12月24日起
      至100年1月12日止，按年息9.75％計算之利息計為2,169,
      145元可證，從而，原告亦有獲取高達將近9年之高額利息
      之行為。
（八）聲明：原告之訴駁回，訴訟費用由原告負擔。
四、兩造對於下列事項，均不爭執：
（一）被告劉張麗珠與訴外人即債務人張筱娟間，兩造於94年10
      月1日間簽立結算暨還款契約書，茲因債務人張筱娟前於
      79年10月間為購買臺北市中山區○○○路○段74號12樓之
      2房地向被告張劉麗珠借款25,000,000元，雙方約定於89
      年10月清償並就上開房地設定第2順位抵押權。上開房地
      經臺灣臺北地方法院91年度執字第27985號查封拍賣，被
      告張劉麗珠實行抵押權參與分配，利息計算至92年5月21
      日、受償10,360,108元，不足分配額為18,876,193元；經
      雙方結算並同意債務人上積欠被告張劉麗珠18,000,000萬
      元及自95年1月1日起每年至少應返還被告張劉麗珠250萬
      元，分8期還款，債務人未依約按期清償，經被告向臺灣
      臺北地方法院聲請支付命令，經該院於99年3月17日以99
      年度促字第6311號核發支付命令，命原告向被告給付18,0
      00,000元，及自92年5月22日起至99年1月1日止，按年息
      百分之12計算之利息，自99年1月2日起至清償日止，按年
      息百分之5計算之利息，暨按每日每萬元600元計算之違約
      金確定。又，經臺灣臺北地方法院92年度訴字第3757號民
      事判決確認上開抵押債權存在，於94年6月27日判決確定
      在案。
（二）被告仲偉俊與訴外人即債務人張筱娟間，兩造於96年7月
      31日簽立借款契約書，債務人向被告仲偉俊借款7,100,00
      0元，債務人應於98年8月1日前將上開金額一次返還被告
      ，原告未依約按期清償，經被告向臺灣臺北地方法院聲請
      支付命令，經該院於99年3月19日以99年度促字第6642號
      核發支付命令，命原告向被告給付7,100,000元，及自96
      年8月1日起至98年7月31日止，按年息百分之12計算之利
      息，自98年8月1日起至清償日止，按年息百分之5計算之
      利息，暨按每日每萬元500元計算之違約金確定。
（三）被告仲偉俊以上開確定之支付命令為執行名義，就債務人
      張筱娟所有系爭土地即坐落於基隆市安樂區○○○段內寮
      小段527、527-29地號之不動產向本院聲請強制執行，經
      本院民事執行處以99年度司執字第8488號清償債務事件受
      理在案，嗣系爭不動產拍定後，本院民事執行處於100年5
      月5日作成分配表，被告2人及原告均為普通債權人列入分
      配，於分配表中表1編號6、表2編號9列被告仲偉俊之債權
      原本7,100,000元，於表1之違約金為188,150,000元，係
      依執行名義所載計算為500元×（7,100,000元/10,000元
      ）×530天=188,150,000元；另於表2之違約金為13,135,5
      00元，係依執行名義所載計算為500元×（7,100,000元/1
      0,000元）×37天=13,135,500元。
（四）被告張劉麗珠以上開確定之支付命令為執行名義，就債務
      人張筱娟所有之系爭土地向本院聲請併案強制執行，經本
      院民事執行處以99年度司執字第8488號清償債務事件受理
      在案，嗣系爭不動產拍定後，本院民事執行處於100年5月
      5日作成分配表，被告2人及原告均為普通債權人列入分配
      ，於分配表中表1編號7、表2編號10列被告張劉麗珠之債
      權原本18,000,000元，於表1之違約金為406,080,000元，
      係依執行名義所載計算為600元×（18,000,000元/10,000
      元）×376天=406,080,000元；另於表2之違約金為39,960
      ,000元，係依執行名義所載計算為600元×（18,000,000
      元/10,000元）×37天=39,960,000元。
（五）本院民事執行處於100年5月5日作成分配表，分配期日訂
      為100年5月20日，原告於100年5月12日以書面對分配表表
      示異議，並於100年5月30日提起本件訴訟。
（六）上揭事實，復有支付命令及其確定證明書各2件、借款契
      約書、結算暨還款契約書臺灣臺北地方法院92年度訴字第
      3757號民事判決及其確定證明書、本院99司執字第8488
      號民事執行處強制執行金額計算書分配表等在卷可稽復經
      本院調取系爭執行事件卷宗核閱屬實，堪信為真。
五、兩造爭執之點：
（一）原告以被告仲偉俊、張劉麗珠與張筱娟間上開二筆借款債
      務，約定之違約金過高為由，提起分配表異議之訴有無理
      由？
（二）如認有違約金之約定，違約金數額是否過高，原告得否依
      民法第242條規定代位債務人張筱娟主張原借款債務違約
      金約定違反民法第74條之規定，應認為撤銷其法律行為或
      減輕給付；另依民法第252條規定，請求法院將上開2筆違
      約金全部剔除？
五、得心證之理由：
（一）本件被告仲偉俊及張劉麗珠均係以確定之支付命令為執行
      名義，聲請就系爭不動產執行，支付命令所載之2筆債權
      ，其中債權本金7,100,000元部分利率依期間分別為自96
      年8 月1日起至98年7月31日止，按年息百分之12計算之利
      息，自98年8月1日起至清償日止，按年息百分之5計算之
      利息、違約金則按每日每萬元500元計算，係依借據契約
      書計算所得；債權本金18,000,000元部分利率依期間分別
      為自92年5月22日起至99年1月1日止，按年息百分之12計
      算之利息，自99年1月2日起至清償日止，按年息百分之5
      計算之利息、違約金則按每日每萬元600元計算，係依結
      算暨還款契約書計算所得，此有臺灣臺北地方法院99年度
      促字第6642號及6311號支付命令、確定證明書、借款契約
      書、結算暨還款契約書在卷可憑。張筱娟向被告仲偉俊及
      張劉麗珠借用該2筆款項，就利息、違約金約定以上開利
      率計算，本諸契約自由原則，尚難謂無效，非契約當事人
      之原告更無從置喙，是原告主張上開借款之違約金均屬過
      高，不同意本件分配表上關於違約金分配金額，並主張就
      分配表上所列之違約金部分，均不得列入分配，委無可取
      。
（二）次按債務人對於有執行名義而參與分配之債權人為異議者
      ，僅得以強制執行法第14條規定之事由，提起分配表異議
      之訴，強制執行法第41條第2項定有明文。此項規定之立
      法理由為：無執行名義但有優先受償權之債權人參與分配
      ，債務人如對其債權之存否及金額之多少發生異議時，可
      依第1項規定提起分配表異議之訴，以謀救濟。但有執行
      名義之債權人參與分配，其債權之存否及金額之多少，已
      有執行名義可據，不容債務人任意異議，爰增設第2項，
      規定債務人對此種債權人為異議者，僅得以第14條規定之
      事由，提起分配表異議之訴。足見，對於已取得執行名義
      之債權人，其債之關係業已確認，即不應任由債務人隨意
      且無限制的主張異議，以免造成債務人存有異議之訴受有
      限制，分配表異議之訴不受限制，而捨債務人異議之訴，
      專提分配表異議之訴的僥倖心態，破壞救濟制度之平衡，
      致生訴訟資源之浪費。經查：
   1、被告仲偉俊以臺灣臺北地方法院99年度司促字第6642號確
      定之支付命令裁定為執行名義，聲請就張筱娟所有系爭不
      動產強制執行，經本院以99年度司執字第8488號清償債務
      執行事件受理在案。被告張劉麗珠持臺灣臺北地方法院99
      年度司促字第6311號確定之支付命令為執行名義，聲請就
      系爭不動產併案強制執行，於聲請狀內同時表明被告為普
      通債權人，對於張筱娟有上開支付命令所載抵押債權未受
      償等語，有民事聲請強制執行狀、借款契約書、結算暨還
      款契約書在卷可按，復經調閱前開執行卷宗核對無訛。是
      則被告2人顯係以支付命令為執行名義，為有執行名義之
      人，核與單純未持有執行名義之債權人有別。
   2、按債務人對於支付命令未於法定期間合法提出異議者，支
      付命令與確定判決有同一之效力，民事訴訟法第521條第1
      項亦定有明文。本件被告仲偉俊及張劉麗珠據以強制執行
      之執行名義既為確定支付命令，與確定判決有同一之效力
      。於支付命令內所載之債權，若債務人張筱娟欲提起分配
      表異議之訴，依前說明，仍須以執行名義成立後，有消滅
      或妨礙債權人即被告請求之事由為限，不容張筱娟任意異
      議。原告所稱張筱娟與被告仲偉俊、張劉麗珠間借款約定
      之違約金顯失公平，應屬無效，依情事變更原則應予減少
      ，違約金亦應予酌減，均係執行名義成立前之事由，核非
      屬債務人張筱娟得提起分配表異議之訴事由，原告亦無從
      代位主張，據而提起分配表異議之訴。
   3、原告主張張筱娟與被告仲偉卷、張劉麗珠間之借款債務違
      約金約定違反民法第74條之規定，應認為撤銷其法律行為
      或減輕給付，另依民法第252條規定，張筱娟得請求將上
      開2筆違約金全部剔除，亦非有據：
    按違約金，除當事人另有訂定外，視為因不履行而生損害
      之賠償總額。但約定如債務人不於適當時期，或不依適當
      方法履行債務時，即須支付違約金者，債權人於債務人不
      履行時，除違金外，並得請求履行或不履行之損害賠償，
      民法第250條第2項定有明文。是違約金有賠償性違約金及
      懲罰性違約金，其效力各自不同。前者以違約金作為債務
      不履行所生損害之賠償總額。後者以強制債務之履行為目
      的，確保債權效力所定之強制罰，於債務不履行時，債權
      人除得請求支付違約金外，並得請求履行債務，或不履行
      之損害賠償（86年台上字第1620號判決意旨參照）；又按
      解釋契約，固須探求當事人立約時之真意，不能拘泥於契
      約之文字，但契約文字業已表示當事人真意，無須別事探
      求者，即不得反捨契約文字而更為曲解（最高法院17年上
      字第1118號判例意旨可資參照）。惟查，被告2人與張筱
      娟所簽訂之借款契約書、結算暨還款契約書中，關於違約
      金之約定均載明為「債務人保證鐵定按時清償，不得拖欠
      ，如有逾期，並加付每逾壹日按每萬元伍佰元計算之懲罰
      性違約金」、「上開每期清償金額張筱娟應按時給付，不
      得拖欠，如有兩期未付，其餘各期視為全部到期，並加付
      每逾壹日按每萬元陸佰元計算之懲罰性違約金」，是故，
      上開2契約明文約定為懲罰性違約金可資認定。
    再按，原告主張被告與張筱娟簽署借款契約書及結算暨還
      款契約書時，係被告利用民法第74條第1項之暴利行為等
      手段而取得，故請求撤銷本件違約金之法律行為云云。惟
      債務人張筱娟自簽訂系爭借款契約書（訂約日為96年7月3
      1日）、結算暨還款契約書（訂約日為94年10月1日）迄今
      ，已隔4年、6年，從未見張筱娟對本件債權契約之立約過
      程有何不妥加以爭執，且主張民法第74條之暴利行為，依
      同法條第2項規定應於法律行為後之1年除斥期間內為之，
      本件顯已逾上開除斥期間，是原告此項主張，亦屬無據。
    末按約定之違約金額過高者，法院得減至相當之數額，民
      法第252條亦定有明文。原告主張被告對於張筱娟之2筆債
      權，分別按「每逾壹日按每萬元伍佰元計算之懲罰性違約
      金」、「每逾壹日按每萬元陸佰元計算之懲罰性違約金」
      計算違約金，顯屬過高，應全部剔除等語。然張筱娟與被
      告仲偉俊、張劉麗珠於上開2筆借款據此利率而計算之違
      約金，業如前述要無過高之情，而無剔除之必要。
七、綜上所述，被告抗辯張筱娟與被告仲偉俊、張劉麗珠間2筆
    借款違約金之約定合法有效，並無過高之情，無依情事變更
    原則減少違約金之適用及必要為可採信。原告提起本件分配
    表之訴，請求將本院民事執行處99年度司執字第8488號執行
    事件於100年5月5日製作分配表中於表1編號6所列違約金逾1
    88,150,000元與編號7所列違約金逾406,080,000元均不得列
    入分配，尚非有據，不應准許，應予駁回。
八、本件因事證已臻明確，兩造其餘攻擊、防禦方法及所為之立
    證，經本院逐一審酌後，認與判決之結果不生影響，不再一
    一論述，併予敘明。
九、結論：本件原告之訴為無理由，依民事訴訟法第78條判決如
    主文。
中    華    民    國   100    年    10    月    6     日
                  民事庭法  官  王翠芬
以上正本係照原本作成。
對於本件判決如有不服，應於收受送達後20日內向本院提出上訴
書狀，敘述上訴之理由，上訴於臺灣高等法院，並按他造當事人
之人數附具繕本。如委任律師提起上訴者，應一併繳納上訴審裁
判費。
中    華    民    國   100    年    10    月    6     日
                        書記官  李一農